臺灣屏東地方法院民事判決　九十年度訴字第六六○號
　　原　　　告　丙○○
　　被　　　告　丁○○
　　　　　　　　乙○○
　　被　　　告　甲○○
右當事人間請求侵權行為損害賠償事件，本院判決如左：
    主      文
被告甲○○應給付原告新台幣伍拾柒萬零陸佰柒拾柒元，及自民國九十年七月四日起
至清償日止，按週年利率百分之五計算之利息。
原告其餘之訴駁回。
訴訟費用由被告甲○○負擔三分之一，餘由原告負擔。
本判決第一、三項於原告以新台幣壹拾伍萬元供擔保後，得假執行。
    事      實
甲、原告方面：
一、聲明：請求判決(一)被告應連帶給付原告新台幣（下同）一百七十一萬一千七百七
    十七元，及自起訴狀繕本送達翌日（即民國九十年七月四日）起至清償日止，按
    年息百分之五計算之利息。(二)願供擔保，請准宣告假執行。
二、陳述：
 (一) 被告乙○○、丁○○係夫妻，為被告甲○○之姐及姐夫，從事承包採購及販售椰
    子業；被告甲○○受其所僱，幫忙載運、採收及販售椰子，並駕駛其姐即被告乙○○所有車牌號碼ＶＦ─六六○一號自小貨車作專用載運、販售椰子之用。於九
    十年二月十八日下午四時許，被告甲○○與友人飲酒至酒醉，意識幾近不清，達
    不能安全駕駛動力交通工具狀態，其姐即被告乙○○竟將前開車牌號碼ＶＦ─六
    六○一號自小貨車交其駕駛，並與被告丁○○僱其載運椰子，沿屏東縣長治鄉○○路由北往南方向行駛，而被告甲○○應注意汽車在雙向二車道行駛時，應在遵
    行車道內行駛，及飲酒後，其吐氣所含酒精成分超過每公升○．二五毫克以上者
    ，不得開車，詎於酒後闖入對向車道行駛，迨於同日晚間十一時四十分許，行經
    該路段三二○號之北側一○○公尺處時，撞擊適駕駛車牌號碼Ｄ九─九一八七號
    自小客車沿同路段自南往北方向在自己車道行駛之原告，且因撞擊力大，被告甲○○所駕駛之小貨車車頭乃翻上躍越覆蓋於原告之自小客車，致椰子掉落滿地，
    原告則受有右髖臼粉碎性骨折，不能完全治癒，有行動困難之嚴重傷害，經於九
    十年二月一日接受復位及鋼板內固定手術，至今仍需治療中。刑事部分經臺灣屏
    東地方法院檢察署以九十年度偵字第一七八三號、第一三五三號起訴，臺灣屏東
    地方法院以九十年度交易字第八九號判處被告有期徒刑六月在案，並認定被告甲○○應負車禍肇事全部責任。
 (二) 原告因本件事故，受有右髖臼粉碎性骨折之重傷害，經固定手術，至今仍未痊癒
    ，為此依民法第一百八十四條第一項、第二項、第一百八十五條第一項、第二項
    、第一百八十八條第一項、第一百九十一條之二、第一百九十五條之規定，請求
    被告損害賠償。請求之損害賠償額為：
 1. 醫藥費用部分：財團法人屏東基督教醫院之醫藥費共一萬七千八百十四元（含自
    費五千八百十四元，健保請領金額一萬二千零四元）；財團法人長庚紀念醫院醫
    療費用共八萬四千四百六十三元（含診察費五千五百八十九元、必需之病房費二
    萬零二百四十元、材料費二萬一千八百五十元、診療費三萬五千九百三十四元、
    急診費五百九十元、處置費五十元、其他費二百十元），共計十萬二千二百七十
    七元。
 2. 精神慰撫金部分：原告因車禍受有右髖臼粉碎性骨折重傷害，手術後至今未癒，
    不能行走，需坐輪椅，且不能完全治癒，有終身後遺行動困難殘疾，為此請求非
    財產上損害賠償八十萬元。
 3. 減少勞動能力部分：原告為六十四年九月六日生，在其父於長治鄉○○村○○路
    二九號開設之國豐機車行，任修理機車業；惟自九十年二月十八日車禍受傷，導
    致右髖臼粉碎性骨折手術開刀後，迄今不能工作，以後有不能完全治癒、行動困
    難之減少勞動能力及增加生活上需要之損害。以達三分之一計算損害，並以現勞
    工最低工資每月一萬五千八百元計，其減少勞動能力及增加生活上需要損害為五
    千二百六十元，每年為六萬三千一百元，迨至勞工退休年齡六十歲（即一百二十
    四年九月六日止，計三十四年），共為二百十四萬五千四百元，經依霍夫曼式扣
    算其中間利息後，為八十萬九千五百元。
 4. 總計原告請求之損害為一百七十一萬一千七百七十七元。
 (三) 原告畢業於屏東高工，原任職為鐵工，名下無不動產。事故發生後，因產生後遺
    症，無法從事沉重的工作，已未作該項工作，僅在其父親開設之機車行幫忙，等
    於未有工作。
 (四) 被告乙○○、丁○○如何湊巧在本件事故發生（即九十年二月十八日）前四日（
    即九十年二月十四日）辭退僱傭工作？而被告甲○○如何能於辭退僱傭後，仍寄
    居被告乙○○、丁○○住處？且被告甲○○當時係載送椰子，非空車，顯屬受僱
    ，而無擅取鑰匙之事實；其行經方向為其居所長治鄉新潭村往長治鄉份子方向，
    非往內埔龍泉其家宅方向，被告乙○○、丁○○主張被告甲○○係開車欲返回內
    埔龍泉住處，屬卸責之詞。又夜間十一時四十分，已不營業，在家停放小貨車，
    應是空車，不可能車載椰子，且為怕偷竊，該車鑰匙亦必妥慎保管，不可能任人
    隨意取走；而以被告甲○○當時酒醉已意識不清，行走困難，斷難任意取走鑰匙
    ，其竟能取走鑰匙，進而趕往停車地點、發動車子並由車庫駛向馬路，時間上被
    告乙○○、丁○○均可立即阻止酒醉行走不穩之被告甲○○，其不阻止，任由被
    告甲○○開車載送車內椰子，非僱其運送而何？且被告甲○○先已在屏東某處飲
    酒醉達酒精濃度三○○ mg/dl之禁止駕駛程度，其再返回寄居處長治鄉，由被告
    乙○○將其所有之小貨車交其駕駛，被告乙○○自亦應負共同侵權行為損害賠償
    責任。
三、證據：提出臺灣屏東地方法院檢察署九十年度偵字第一七八三號、第一三五三號
    起訴書、本院九十年度交易字第八九號判決、戶籍登記謄本、屏東縣鐵工業職業
    工會會員證、中華民國身心障礙手冊、繳交保險費證明書各一件、照片二件、診
    斷證明書、收據各三件為證，並聲請訊問證人巴富雄。
乙、被告方面：
壹、被告丁○○、乙○○部分：
一、聲明：請求判決(一)駁回原告之訴及假執行之聲請。(二)如受不利判決，願供擔保請
    准宣告免為假執行。
二、陳述：
 (一) 否認被告甲○○於車禍肇事當時受僱於被告丁○○、乙○○。被告甲○○雖係被
    告乙○○之弟，惟因其身體狀況不適，自九十年二月十四日起即未受僱，而改僱
    訴外人鍾明乾為被告丁○○、乙○○販售椰子。
 (二) 本件事故發生當晚，被告甲○○與訴外人鍾光榮至屏東市某處喝酒，因不勝酒力
    ，經訴外人鍾光榮載其回寄居處即被告乙○○等之住處後，仍喧嘩吵鬧不休，訴
    外人鍾光榮乃央被告丁○○下樓應付，惟被告丁○○下樓後即與被告甲○○發生
    口角，被告甲○○隨即負氣打包行李，並擅自取走車牌號碼ＶＦ─六六○一號小
    貨車之鑰匙，開車欲返回內埔鄉龍泉其住處。是被告甲○○於發生車禍時，既未
    受僱於被告丁○○、乙○○，縱其駕駛被告乙○○所有之車輛肇事，亦不應由被
    告丁○○、乙○○負賠償責任。
 (三) 否認原告請求之金額為適當。依診斷證明書尚未能判斷原告是否留有殘疾，而以
    各大醫院均知如何辦理鑑定事宜之情觀之，本件既未予註明，足見其認原告並未
    殘廢；而其既未達殘廢標準，主張減少勞動能力與增加生活上需要，即無依據。
    另其主張之慰撫金過高。
 (四) 被告甲○○於刑事庭供稱：「我在過年前有幫我姐夫賣椰子。我是開車載出去賣
    」、「我是向我姐夫借車子，車上有椰子也是我姐夫的」（見九十年度交易字第
    八九號卷內九十年五月八日審判筆錄），而本件事故發生於九十年二月十八日，
    已過完農曆年許久，顯然被告甲○○於刑事庭審理時已明確表示其於案發時並非
    以販售椰子為業，且未受僱於被告丁○○。該刑事判決以被告甲○○已坦承不諱
    為由認定其以販售椰子為業，駕駛車輛係其附隨業務而犯業務過失傷害罪云云，
    尚有未當，參諸最高法院五十年台上字第八七二號判例意旨，鈞院認定本件事實
    ，適用法律，應不受該刑事判決之拘束。
 (五) 又以屏東而言，晚上十一時四十分許無人在販賣椰子；且據被告甲○○所述其係
    在屏東市販賣，惟事故發生地點並非往屏東市的路徑，而係其返回自己家中的路
    上，足以推論其並非執行職務，且當時其亦非在賣畢椰子返家之路，而係自被告
    乙○○家中出發返回其自己家中，從而，被告乙○○、丁○○無需連帶負責。
三、證據：提出診斷證明書一件為證，並聲請訊問證人鍾明乾。
貳、被告甲○○部分：
    被告甲○○於九十年十月三十日到庭時表明爾後不願出庭，惟據其到庭當日所為
    之聲明及陳述如左：
一、聲明：請求判決駁回原告之訴及假執行之聲請。
二、陳述：
 (一) 被告原受僱於姐姐即被告乙○○及姐夫即被告丁○○，惟事故前約一周，因至基
    督教醫院檢查患有食道潰瘍，故辭去工作。事故當日，被告係與友人吃飯，其後
    因平日住居被告乙○○家中故而返回該處，然因飲酒太多遭責罵，乃思將行李帶
    回自己家中不再繼續居住該處；而當時因平日已習慣駕駛該肇事車輛，遂拿取鑰
    匙即離開。
 (二) 被告乙○○、丁○○當時曾令被告去睡覺，惟被告走到房間又下樓，其餘被告不
    知被告離開。
丙、本院依職權調閱本院九十年度交易字第八九號卷，並函財團法人長庚紀念醫院高
    雄分院詢原告病況。
    理      由
一、被告甲○○未於最後言詞辯期日到場，核無民事訴訟法第三百八十六條各款所列
    情形，爰依原告之聲請，由其一造辯論而為判決。
二、本件原告起訴主張被告乙○○、丁○○係夫妻，為被告甲○○之姐及姐夫，從事
    承包採購及販售椰子業；被告甲○○受其所僱，幫忙載運、採收及販售椰子，並
    駕駛其姐即被告乙○○所有車牌號碼ＶＦ─六六○一號自小貨車作專用載運、販
    售椰子之用。於九十年二月十八日下午四時許，被告甲○○與友人飲酒至酒醉，
    意識幾近不清，達不能安全駕駛動力交通工具狀態，其姐即被告乙○○竟將前開
    車牌號碼ＶＦ─六六○一號自小貨車交其駕駛，並與被告丁○○僱其載運椰子，
    沿屏東縣長治鄉○○路由北往南方向行駛，而被告甲○○應注意汽車在雙向二車
    道行駛時，應在遵行車道內行駛，及飲酒後，其吐氣所含酒精成分超過每公升○
    ．二五毫克以上者，不得開車；詎於酒後闖入對向車道行駛，迨於同日晚間十一
    時四十分許，行經該路段三二○號之北側一○○公尺處時，撞擊適駕駛車牌號碼
    Ｄ九─九一八七號自小客車沿同路段自南往北方向在自己車道行駛之原告，且因
    撞擊力大，被告甲○○所駕駛之小貨車車頭乃翻上躍越覆蓋於原告之自小客車，
    致原告受有右髖臼粉碎性骨折，不能完全治癒，有行動困難之嚴重傷害，為此提
    起本件訴訟，請求被告應連帶賠償原告醫藥費用十萬二千二百七十七元、精神慰
    撫金八十萬元、減少勞動能力之損失八十萬九千五百元，總計一百七十一萬一千
    七百七十七元。至被告丁○○、乙○○則否認被告甲○○於車禍肇事當時受其僱
    傭，並以被告甲○○雖係被告乙○○之弟，惟因其身體狀況不適，自九十年二月
    十四日起即未受僱；本件事故發生當晚，被告甲○○與訴外人鍾光榮至屏東市某
    處喝酒，因不勝酒力，經訴外人鍾光榮載其回寄居處即被告乙○○等住處後，仍
    喧嘩吵鬧不休，訴外人鍾光榮乃央被告丁○○下樓應付，惟被告丁○○下樓後即
    與被告甲○○發生口角，被告甲○○隨即負氣打包行李，並擅自取走車牌號碼Ｖ
    Ｆ─六六○一號小貨車之鑰匙，開車欲返回內埔鄉龍泉其住處，是其於發生車禍
    時，既未受僱於被告丁○○、乙○○，縱其駕駛被告乙○○所有之車輛肇事，亦
    不應由被告丁○○、乙○○負賠償責任；又以屏東言，晚上十一時四十分許已無
    人販售椰子，且據被告甲○○所述其係在屏東市販賣，惟事故發生地點並非往屏
    東市的路徑，而係其返回自己家中的路上，且當時亦非在其賣畢椰子返家之路，
    而係自被告乙○○家中出發返回其自己家中，足以推論其並非執行職務，從而，
    被告乙○○、丁○○無需連帶負責等語，資為抗辯。
三、查被告甲○○於九十年二月十八日下午，與友人飲酒至酒醉，意識幾近不清，達
    不能安全駕駛動力交通工具狀態，仍駕駛其姐即被告乙○○所有之車牌號碼ＶＦ
    ─六六○一號自小貨車，沿屏東縣長治鄉○○路由北往南方向行駛，而其原應注
    意汽車在雙向二車道行駛時，應在遵行車道內行駛，及飲酒後，其吐氣所含酒精
    成分超過每公升○．二五毫克以上者，不得開車，而依當時客觀情況、其智識能
    力均無不能注意之情事，竟疏於注意，貿然於酒後駕駛上開車輛，迨於同日晚間
    十一時四十分許，行經該路段三二○號前時，適有原告駕駛車牌號碼Ｄ九─九一
    八七號自小客車，沿同路段自南往北方向行駛，詎被告甲○○見狀竟閃煞行駛入
    對向車道，而與原告車輛對撞，致原告受有右髖臼粉碎性骨折之傷害等情，業據
    原告提出診斷證明書為證，且為被告所不爭執，復經本院調閱本院九十年度交易
    字第八九號卷內所附道路交通事故調查報告表、被告甲○○之測試觀察紀錄表及
    血清檢驗報告、照片等件核閱屬實，堪信為實在。從而，本件事故之發生，乃因
    被告甲○○本應注意汽車在雙向二車道行駛時，應在遵行車道內行駛，又在劃有
    分向線之路段，不得駛入來車車道，及飲酒後，其吐氣所含酒精成分超過每公升
    ○．二五毫克以上者，不得開車，而依當時客觀情況、其智識能力均無不能注意
    之情事，竟疏於注意，貿然酒後駕車行駛入對向車道所致，其與原告所受之傷害
    ，顯有相當之因果關係。惟就原告主張被告乙○○、丁○○為被告甲○○之姐及
    姐夫，從事承包採購及販售椰子業，並僱傭被告甲○○幫忙載運、採收及販售椰
    子，同時由其駕駛被告乙○○所有車牌號碼ＶＦ─六六○一號自小貨車作專用載
    運、販售椰子之用，本件事故其亦應負連帶賠償責任一情，經查，被告甲○○於
    本院審理時陳稱：「之前我受僱我姐姐及姐夫，但在事故前約一周，我到基督教
    醫院檢驗有食道潰瘍，故辭去工作」（見本院九十年十月三十日言詞辯論筆錄）
    等語，核與證人鍾明乾證述：「今年農曆年過後不久，我堂哥（即被告丁○○）
    碰到我說要不要賣椰子，我就去幫他賣．．受僱是因我堂哥說被告甲○○生病要
    休養，故而由我來代替被告甲○○。」（見同前筆錄），及財團法人屏東基督教
    醫院診斷證明書記載：「病患於九十年二月十四日及九十年二月十五日因解血便
    而至本院門診，經胃鏡檢查為胃及十二指腸潰瘍」大致相符，本院復斟酌證人巴
    富雄身為警員，其結證稱：「偵訊時他（即被告甲○○）說，因為他要回家，所
    以去他姐姐家開車，並說之前他在賣椰子，但是已經沒有僱主，所以要將衣服帶
    回家中．．肇事貨車上駕駛座右側座位的確有衣物」（見前揭筆錄）等語，自非
    不可併供為認定事實之基礎，再考量被告甲○○於刑事庭乃稱：「我在過年前有
    幫我姐夫賣椰子．．」（見九十年度交易字第八九號卷內九十年五月八日審判筆
    錄）等語，而本件事故發生於九十年二月十八日，業已經過今年農曆新年甚久，
    從而，被告斯時是否仍受僱於被告丁○○、乙○○從事載運、販售椰子，即非無
    疑；尤以本件車禍肇事時間在晚間十一時四十分許，尚非一般社會常情認定為以
    貨車載運水果逕行販售之合理時段，其肇事地點之長治鄉○○路北往南方向亦確
    如被告所辯係在被告甲○○自被告乙○○、丁○○住處至其內埔龍泉住處之路徑
    ，則被告甲○○於肇事當時是否可認為執行職務，亦屬有慮；至原告雖主張事故
    當時被告甲○○駕駛之貨車非空車，顯係受僱云云，惟本院衡量證人鍾明乾所述
    ：「一般而言，販賣方式是將椰子置放載貨車上面，開到固定地點去販賣，未賣
    完的不會卸貨仍然擺在車上」（見本院前揭筆錄）之情，尚與常情無違，原告徒
    以之為主張，自非可採。綜上，本件原告主張被告丁○○、乙○○應負連帶賠償
    責任，尚無足憑，應予駁回。惟就請求被告甲○○損害賠償部分，於法則無不合
    ，爰審酌原告得請求賠償之金額如次：
 (一) 醫藥費用部分：原告主張計十萬二千二百七十七元，固據提出收據三件為證，惟
    查，其中除原告自負額合計一萬五千零二十六元部分外，餘八萬七千二百五十一
    元均由中央健康保險局支出，而就此醫療費用支出，被告甲○○、中央健康保險
    局間乃為不真正連帶債務，原告既已受中央健康保險局之給付，其債權已經消滅
    。從而，原告請求之金額應以一萬五千零二十六元為限，其逾此數額之請求，非
    能准許。
 (二) 精神慰藉金部分：原告既因被告甲○○之不法侵害而受有右髖臼粉碎性骨折之傷
    害，其主張因此受有精神上之痛苦，自應認為實在。本院爰審酌原告自事故發生
    後，雖經施行手術治療，然現預期預後仍可能不甚理想，且需長期追蹤其後遺症
    ，有財團法人長庚紀念醫院高雄分院長庚院高字第三四五六號函及該院九十年
    十二月十一日診斷證明書在卷可稽，其所受痛苦之程度非輕，復斟酌兩造之身分
    地位、經濟能力等情狀，認被告應給付原告慰藉金以五十萬元為適當，原告在上
    開金額範圍內之請求尚無不合，惟逾此部分則屬過高，非能准許。
 (三) 減少勞動能力及增加生活上之需要部分：原告主張其因本件事故受有右髖臼粉碎
    性骨折，手術開刀後迄今不能工作，日後則有不能完全治癒、行動困難之減少勞
    動能力及增加生活上需要之損害；而以損害達三分之一，並以勞工最低工資每月
    一萬五千八百元計算，每年為六萬三千一百元，經依霍夫曼式扣除中間利息算至
    勞工退休年齡六十歲，計三十四年，共為八十萬九千五百元一節，固提出診斷證
    明書、屏東縣鐵工業職業工會會員證、中華民國身心障礙手冊、繳交保險費證明
    書等件為據，惟查，長庚紀念醫院九十年十二月十一日診斷證明書固載明：「病
    人（即原告）於九十年二月二十日入院，九十年二月二十一日接受鋼板及螺絲固
    定術後骨骼牽引三週，九十年三月十四日出院，此病人需長期追蹤其後遺症，並
    不適合從事沈重工作」，然初不論原告於本院審理時先主張在其父開設之國豐機
    車行任修理機車業，嗣則改稱其原以工作性質較粗重之鐵工為業，其前後陳述不
    相一致，是否可採，已非無疑；其主張任職鐵工一情，所據亦僅屏東縣鐵工業職
    業工會會員證一件，而提出附卷之繳交保險費證明書，則係無一定雇主勞工保險
    、全民健康保險被保險人之繳交保險費證明書，本院實難遽而推認其前此確以性
    質較為粗重之鐵工為業；本院復參酌財團法人長庚紀念醫院高雄分院長庚院高
    字第三四五六號函敘明：目前無法認定其殘廢等語，綜合判斷之，認原告主張其
    受有減少勞動能力及增加生活上需要之損失達三分之一云云，尚非可採。惟本院
    斟酌長庚紀念醫院開具之診斷證明書迭次敘明原告暫不宜從事重大工作，仍需長
    期之門診追蹤等情，爰認原告主張其自本件事故發生迄今共十個月又十七日，損
    失以勞工最低工資一萬五千八百元之三分之一，計五萬五千六百五十一元，尚稱
    合理，而予准許。
四、綜上所述，本件原告於醫藥費部分在一萬五千零二十六元，精神慰撫金在五十萬
    元、減少勞動能力及增加生活上之需要部分在五萬五千六百五十一元之範圍內，
    合計為五十七萬零六百七十七元及其法定利息之請求應准許之，逾此部分則均應
    予駁回。
五、假執行之宣告：
    原告陳明願供擔保，聲請宣告假執行，經核其勝訴部分，合於法律之規定，爰酌
    定相當之擔保金額宣告之；其餘假執行之聲請，因訴之駁回而失所依附，不予准
    許。
據上論結，本件原告之訴為一部有理由，一部無理由，並依民事訴訟法第七十九條但
書、第三百九十條第二項，判決如主文。
中　　　華　　　民　　　國　　九十一　　年　　　一　　　月　　　四　　　日
                                    臺灣屏東地方法院民事第一庭
~B法　　　官　王幸華
右為正本，係照原本作成。
如對本判決上訴，須於判決送達後廿日內向本院提出上訴狀。
~B法院書記官　江永年
中　　　華　　　民　　　國　　九十一　　年　　　一　　　月　　　四　　　日
